臺灣彰化地方法院刑事判決　　　　　　　96年度易字第1418號
公　訴　人　臺灣彰化地方法院檢察署檢察官
被　　　告　甲○○
上列被告因違反家庭暴力防治法等案件，經檢察官提起公訴（96
年度偵字第7335號），本院判決如下：
    主  文
甲○○違反法院依家庭暴力防治法第十四條第一項所為禁止實施
家庭暴力行為、禁止直接或間接騷擾行為之民事通常保護令裁定
，處有期徒刑肆月，如易科罰金，以新臺幣壹仟元折算壹日。
    犯罪事實
一、甲○○與乙○○為配偶關係，屬家庭暴力防治法第3 條第1
    款所定之家庭成員關係，甲○○前因故以毆打之方式施暴於
    乙○○，乙○○遂向本院聲請保護令，經本院於民國96年4
    月25日以96年度家護字第108 號民事通常保護令裁定：甲○
    ○(一)不得對乙○○實施身體或精神上不法侵害；(二)不得直接
    或間接對乙○○為騷擾行為；(三)保護令之有效期間為1 年。
    嗣甲○○於收受上揭保護令後，竟基於違反民事通常保護令
    之犯意、恐嚇之犯意，在前揭保護令有效期間內，於96年7
    月1 日晚上8 時20分，至乙○○所經營位於彰化縣溪湖鎮○
    ○路○段124 號之美髮店內，因細故與乙○○發生口角，並
    以「不要讓我抓狂，如果讓我抓狂，我就殺死妳跟妳娘家的
    人，讓妳跟你娘家的人同一天做忌（閩南語）」等語，以上
    開加害人生命之言語，恐嚇乙○○，致使乙○○心生畏懼，
    致生危害於乙○○之安全，對乙○○實施精神上不法侵害及
    直接騷擾之家庭暴力行為，而為違反上開民事通常保護令裁
    定。嗣由乙○○於96年7 月2 日晚上8 時16分報警處理，始
    發現上情。
二、案經乙○○訴由彰化縣警察局溪湖分局報告臺灣彰化地方法
    院檢察署檢察官偵查起訴。
    理  由
一、證據能力部分：按被告以外之人於審判外之言詞或書面陳述
    ，除法律有規定者外，不得為證據；被告以外之人於偵訊中
    向檢察官所為之陳述，除顯有不可信之情況者外，得為證據
    ，刑事訴訟法第159 條第1 項、第159 條之1 第2 項分別定
    有明文。而所謂不可信情況之認定，法院應審酌被告以外之
    人於陳述時之外在環境及情況，例如：陳述時之心理狀況、
    有無受到外力干擾等，以為判斷之依據，故係決定陳述有無
    證據能力，而非決定陳述內容之證明力。是被告以外之人前
    於偵查中已具結而為證述，除反對該項供述得具有證據能力
    之一方，已釋明「顯有不可信之情況」之理由外，皆得為證
    據。經查，證人即告訴人乙○○在檢察官偵查時，係以證人
    之身份，經檢察官告以具結之義務及偽證之處罰，經其具結
    而於負擔偽證罪之處罰心理下所為，係以具結擔保其證述之
    真實性。又司法實務運作上，咸認偵查中檢察官向被告以外
    之人所取得之陳述，原則上均能遵守法律規定，不致違法取
    供，其可信性極高，因而明定除顯有不可信之情況者外，得
    為證據。是被告以外之人於偵查中依法應具結者已具結，向
    檢察官所為之陳述，原則上具有證據能力，僅於例外「顯有
    不可信之情況」，始不具證據能力。本案證人即乙○○於檢
    察官訊問時，被告亦在場，況證人乙○○之證述並無證據顯
    示係遭受強暴、脅迫、詐欺、利誘等外力干擾情形，或在影
    響其心理狀況致妨礙其自由陳述等顯不可信之情況下所為，
    是證人乙○○於偵訊中具結之陳述（參見臺灣彰化地方法院
    檢察署96年度偵字第7335號偵查卷宗第23頁至第24頁），既
    無顯不可信之情況，依上開說明，自有證據能力。
二、訊據被告固不否認其已收受並知悉前揭民事通常保護令，並
    曾於上揭時、地，與其妻即告訴人乙○○因細故發生口角，
    惟矢口否認有何違反法院依家庭暴力防治法第14條第1 項所
    為禁止實施家庭暴力行為、禁止直接騷擾行為之通常保護令
    裁定之行為，辯稱：其僅因小孩問題，欲找告訴人乙○○，
    要求告訴人乙○○帶小孩回去給其父母看，並未以「不要讓
    我抓狂，如果讓我抓狂，我就殺死妳跟妳娘家的人，讓妳跟
    你娘家的人同一天做忌（閩南語）」等語，騷擾、恐嚇告訴
    人乙○○云云。然查：
  (一)被告與告訴人即被害人乙○○係配偶關係，為家庭暴力防治
    法第3 條第1 款所定之家庭成員關係，被告前曾以毆打之方
    式施暴於告訴人乙○○，告訴人乙○○遂向本院聲請保護令
    ，經本院於96年4 月25日以96年度家護字第108 號民事通常
    保護令裁定：甲○○不得對乙○○實施身體或精神上不法
    侵害；不得直接或間接對乙○○為騷擾行為；保護令之
    有效期間為1 年。且被告亦有於收受上揭保護令等情，業據
    本院依職權調閱上揭卷宗肯認屬實，並有本院96年度家護字
    第108 號民事通常保護令裁定1 份、全戶戶籍資料查詢結果
    2 紙（參見本院卷宗）附卷可參，核屬相符，是被告與告訴
    人乙○○係配偶關係，而告訴人乙○○曾向本院聲請保護令
    ，並經本院核發前揭內容之保護令裁定，且被告有於收受上
    揭保護令之事實，應堪認定。
  (二)被告雖辯稱，並未以犯罪事實欄一所示之言詞騷擾、恐嚇告
    訴人乙○○云云，然上揭犯罪事實，業據證人即告訴人乙○
    ○於偵訊中具結證述：被告於96年7 月1 日晚上8 時20分，
    至其所經營位於彰化縣溪湖鎮○○路○段124 號之美髮店內
    ，並以「不要讓我抓狂，如果讓我抓狂，我就殺死妳跟妳娘
    家的人，讓妳跟你娘家的人同一天做忌（閩南語）」等語，
    恐嚇致使其心生畏懼（參見同上偵查卷宗第23頁至第24頁）
    等語明確，爰審酌證人乙○○為被告之妻，應無甘冒刑事訴
    追之危險，故意設詞陷害被告之必要，且被告於偵訊中亦坦
    承，有喝啤酒1 瓶後，於上揭時、地，與告訴人乙○○因小
    孩問題發生口角，其很生氣等情觀之，堪認證人乙○○上揭
    所述亦與常情相符，是證人乙○○於偵訊中具結證述內容，
    並無故為攀誣被告之情事而為可信。綜上所述，被告前揭所
    辯，顯係卸責之詞，不足採信，本案事證明確，被告犯行應
    堪認定。
三、按家庭成員間實施身體或精神上不法侵害之行為，即屬「家
    庭暴力」；又任何打擾、警告、嘲弄或辱罵他人之言語、動
    作或製造使人心生畏怖情境之行為，即屬「騷擾」，家庭暴
    力防治法第2 條第1 款、第3 款分別定有明文。經查，被告
    與告訴人乙○○為前配偶關係，屬家庭暴力防治法第3 條第
    1 款所定之家庭成員關係；又被告以犯罪事實欄一所示之言
    詞恐嚇告訴人乙○○之事實，業如前述，即屬家庭暴力及騷
    擾行為。又按通常保護令係依家庭暴力防治法第14條之規定
    所為之裁定，雖有違反上開保護令，依同法第61條第1 款至
    第5 款數款應處罰之裁定情形，仍應認係1 個違反保護令罪
    。是被告係告訴人乙○○所聲請法院依家庭暴力防治法核發
    保護令之相對人，其於收受並被執行保護令後，違反法院依
    該法第14條第1 項第1 款、第2 款所定之禁止實施家庭暴力
    、騷擾之裁定。因被告以恐嚇被害人乙○○之方式，為精神
    上不法侵害之所為，違反本院依家庭暴力防治法第14條第1
    項第1 款、第2 款所定之禁止實施家庭暴力行為及禁止直接
    騷擾行為之裁定。核被告所為，係犯違反家庭暴力防治法第
    61條第1 款、第2 款之違反保護令罪、刑法第305 條之恐嚇
    危害安全罪，且屬於對家庭成員間實施精神上不法侵害之行
    為，自該當家庭暴力防治法所稱之家庭暴力罪，惟因家庭暴
    力防治法對於家庭暴力罪並無科處刑罰之規定，是以僅依刑
    法恐嚇危害安全罪之規定予以論罪科刑即可。被告所犯之違
    反保護令罪及恐嚇危害安全罪，係屬一行為而同時觸犯上揭
    2 罪名，為想像競合犯，應依刑法第55條之規定，從一重之
    違反保護令罪處斷。至被告一行為同時違反家庭暴力防治法
    第61條第1 、2 款之情形，乃屬單純一罪。另起訴意旨已敘
    明被告有違反家庭暴力防治法第61條第1 款、第2 款犯行之
    事實，然漏引該法第61條第1 款之違反保護令罪法條；且就
    被告所犯恐嚇危害安全罪部分雖疏未引用家庭暴力防治法第
    2 條第2 項之家庭暴力罪，均經公訴人於本院審理中補充上
    揭起訴法條，附此敘明。爰審酌於現代化法治社會中，被告
    與告訴人乙○○係配偶關係，應相互尊重與體諒，且循理性
    方式解決生活問題，惟其竟因未如己意即以言詞恫嚇告訴人
    ，則被告恐嚇告訴人乙○○之行為，自應受有較重之責難，
    再被告無視本院核發之前揭民事通常保護令，於案發當時尚
    屬有效存在，竟仍輕忽其效力，違反法院之禁止裁定，仍用
    精神暴力之方式導致其配偶乙○○在心理上受有痛苦及驚嚇
    ，並考量被告於犯後並無悔意等一切情狀，量處如主文所示
    之刑，且參酌被告係高中畢業，職業係木工及前開犯罪情節
    等情狀，並諭知易科罰金折算標準，以為懲儆。又被告上揭
    所為之犯罪時間，係在96年4 月24日以後所犯，核與中華民
    國96年罪犯減刑條例第2 條第1 項之應減刑規定不符，自不
    予減輕其刑，附此敘明。
據上論斷，應依刑事訴訟法第299 條第1 項前段，家庭暴力防治
法第61條第1 款、第2 款，刑法第11條前段、第305 條、第55條
、第41條第1 項前段，刑法施行法第1 條之1 第1 項、第2 項前
段，判決如主文。
本案經檢察官吳芙如到庭執行職務。
中　　華　　民　　國　　96　　年　　10　　月　　31　　日
                  刑事第八庭      法  官  唐中興
以上正本證明與原本無異。
如不服本判決，應於判決送達後10日內，向本院提出上訴書狀，
上訴書狀應「敘述具體上訴理由」，並按他造當事人之人數附繕
本。「切勿逕送上級法院」。
告訴人或被害人對於判決如有不服具備理由請求檢察官上訴者，
其上訴期間之計算係以檢察官收受判決正本之日期為準。
中　　華　　民　　國　　96　　年　　10　　月　　31　　日
                                  書記官  施惠卿
【附錄本判決論罪科刑法條全文】：
家庭暴力防治法第61條
違反法院依第14條第1 項、第16條第3 項所為之下列裁定者，為
本法所稱違反保護令罪，處3 年以下有期徒刑、拘役或科或併科
新臺幣10萬元以下罰金：
一、禁止實施家庭暴力。
二、禁止騷擾、接觸、跟蹤、通話、通信或其他非必要之聯絡行
    為。
三、遷出住居所。
四、遠離住居所、工作場所、學校或其他特定場所。
五、完成加害人處遇計畫。
刑法第305條
以加害生命、身體、自由、名譽、財產之事，恐嚇他人致生危害
於安全者，處2 年以下有期徒刑、拘役或3 百元以下罰金。
